臺灣桃園地方法院刑事判決　　　　　 100年度簡上字第356 號
上　訴　人　臺灣桃園地方法院檢察署檢察官
被　　　告　李震先
上列上訴人因被告重利案件，不服本院民國100 年5 月25日99年
度桃簡字第2192號第一審判決（聲請簡易判決處刑案號：99年度
偵續字第201 號），提起上訴，本院管轄之第二審合議庭判決如
下：
    主  文
上訴駁回。
    事  實
一、李震先明知李琴華為維持其個人及其所經營之文大汽車材料
    有限公司（下稱文大公司）之票信而急需借款軋為支付貨款
    所簽發之支票，竟基於乘他人急迫貸與金錢而反覆、延續取
    得與原本顯不相當之重利犯意，利用經濟窘迫之人急需用錢
    無暇深思之機會，於附表一所示下列時間，在桃園縣桃園市
    ○○路「南門國小」前或桃園縣某地區，以預扣利息或簽發
    利息票，及高價計息之方式借款予李琴華，從中牟取與原本
    顯不相當之重利。嗣因李琴華無力償還所借本金，且無法再
    繳交利息，而李震先又催討甚急，乃委託代書游淑卿代為處
    理，經游淑卿報警處理而於99年2 月4 日15時35分許，在桃
    園縣龜山鄉○○路與民族街口查獲李震先。
二、案經台北縣政府警察局三峽分局報請臺灣桃園地方法院檢察
    署檢察官偵查後聲請簡易判決處刑。
    理  由
一、按被告以外之人於審判外之言詞或書面陳述，除法律有規定
    者外，不得作為證據，刑事訴訟法第159 條第1 項定有明文
    ；另按被告以外之人於審判外之陳述，雖不符前4 條之規定
    ，而經當事人於審判程序同意作為證據，法院審酌該言詞陳
    述或書面陳述作成時之情況，認為適當者，亦得為證據；
    當事人、代理人或辯護人於法院調查證據時，知有第159 條
    第1 項不得為證據之情形，而未於言詞辯論終結前聲明異議
    者，視為有前項之同意，同法第159 條之5 規定甚明。本件
    據以認定被告犯罪事實之證據，其中部分屬傳聞證據，因公
    訴人及被告於本院言詞辯論終結前均未對其證據能力聲明異
    議，而本院認該等傳聞證據作成之情況亦無不當之情形，依
    刑事訴訟法第159 條之5 規定，該等傳聞證據均具備證據能
    力，合先敘明。
二、上開犯罪事實，業據被告李震先於本院準備程序及審理中均
    坦承不諱，核與告訴人於警詢、偵查及原審審理中供述之情
    節相符，並有如附表三所示之支票1 紙扣案可佐。足見被告
    之自白確與事實相符，本件事證明確，被告犯行堪以認定，
    應依法論科。
三、核被告所為，係犯刑法第344 條之重利罪。其自附表一所示
    期間之多次重利貸款行為，本質上均具有反覆、延續行為之
    特徵，於刑法評價上，足認皆係集合多數犯罪行為而成立之
    獨立犯罪型態之「集合犯」，應僅成立一罪。又就原聲請簡
    易判決處刑意旨主張被告於附表二所示時間，在桃園縣桃園
    市○○路南門國小門口，貸與李琴華附表二所示之款項，並
    約定附表二所示之利息，而收取與原顯不相當之高額利息部
    分，依卷存事證，僅有告訴人之證述，復未能提出其他客觀
    證據相佐，而此一證述之證明程度仍無法到達通常一般之人
    不致有所懷疑，而得確信其為真實之程度，依罪疑有利被告
    之法理，原應為被告無罪之諭知，惟此部分行為與前開論罪
    科刑部分為集合犯，屬一罪關係，故不另為無罪之諭知，而
    依刑事訴訟法第449 條第1 項、第3 項，刑法第344 條、第
    41條第1 項前段、第38條第1 項第3 款、刑法施行法第1條
    之1 第1 項、第2 項前段等規定，量處如主文所示之刑，並
    諭知易科罰金之折算標準。其認事用法，均無違誤，量刑亦
    屬妥適。至上訴意旨書雖以，附表二編號1 、2 、3 部分：
    被告明知其貸與之款項，在實際貸與之際即已預先扣除第一
    期月息，詎仍於第一期月息到期日前即以收取利息為由，要
    求告訴人額外開立附表三所示支票，顯係偽以舊債權衍生利
    息為由而開展另一獨立借貸關係，且重利罪不以「預先扣取
    利息」為要件，原審認定被告所為不構成重利罪，似增列法
    所無之要件。就原審附表二編號4 部分：告訴人於98年11月
    10 日 開立之支票，是由二原本之本金債權與一原本之利息
    債權相加而得，雖該三債權均為原有債權，且其中本金債權
    的計息方式與新組成之債權計息方式相同，惟利息債權部分
    原無加計利息，再組成新債權後，一併加計月息20分，是新
    、舊債權結構，就加計利息之債權金額範圍、利息總額、有
    無預扣利息及預扣利息之金額範圍、擔保品等均有所差異，
    本應視為新的、獨立之借貸關係。原審以「無發生新的交付
    款項行為」，遽認未構成重利犯行，應有失出云云。惟查：
    依證人李琴華於原審審理中證稱，附表二編號1 、2 之部分
    乃係附表一編號3 之利息票；附表二編號3 部分係附表一編
    號4 之利息票；附表二編號4 部分係附表一編號6 與附表一
    編號8 之借款25萬元、10萬元與利息7 萬元之總合，且上開
    支票皆未預先扣除利息等語，可知其並非另一獨立債權，而
    係原債權之延續，故被告應未另於附表二所示時地為收取重
    利之犯行，復告訴人所書寫之明細表僅得證明其與被告之資
    金往來明細，並未能直接證明該筆款項之名目係另一獨立之
    借款，而上訴人又未能提出其他客觀證據加以佐證。綜上，
    檢察官上訴意旨，指摘原判決不當，請求將附表二之部分撤
    銷改判，為無理由，自應予駁回。
據上論斷，應依刑事訴訟法第455 條之1 第1 項、第3 項、第36
8 條，判決如主文。
本案經檢察官梁光宗到庭執行職務。
中    華    民    國  100     年    9     月    6     日
                刑事第十庭    審判長  法  官  江德民
                                      法  官  蘇昌澤
                                      法  官  華奕超
以上正本證明與原本無異。
不得上訴。
                                      書記官  徐珮綾
中    華    民    國  100     年    9     月    6     日
附表一、
┌──┬──────┬───────┬────┬──────────┐
│編號│時        間│金          額│利息(分 │備                註│
│    │            │(新臺幣)      │/月)    │                    │
├──┼──────┼───────┼────┼──────────┤
│ 1  │98年4月6日  │100,000元     │16      │先扣利息16,000元    │
├──┼──────┼───────┼────┼──────────┤
│ 2  │98年4月30日 │300,000元     │16      │先扣利息48,000元    │
├──┼──────┼───────┼────┼──────────┤
│ 3  │98年4月30日 │400,000元     │16      │先扣利息64,000元    │
├──┼──────┼───────┼────┼──────────┤
│ 4  │98年7月16日 │200,000元     │16      │先扣利息32,000元    │
├──┼──────┼───────┼────┼──────────┤
│ 5  │98年8月11日 │250,000元     │20      │先扣利息50,000元    │
├──┼──────┼───────┼────┼──────────┤
│ 6  │98年8月31日 │250,000元     │20      │先扣利息50,000元    │
├──┼──────┼───────┼────┼──────────┤
│ 7  │98年9月10日 │200,000元     │20      │先扣利息40,000元    │
├──┼──────┼───────┼────┼──────────┤
│ 8  │98年11月10日│100,000元     │20      │先扣利息20,000元    │
└──┴──────┴───────┴────┴──────────┘
附表二、
┌──┬──────┬───────┬────┬──────────┐
│編號│時        間│金          額│利息(分 │備                註│
│    │            │(新臺幣)      │/月)    │                    │
├──┼──────┼───────┼────┼──────────┤
│ 1  │98年5月11日 │20,000元      │10      │先扣利息2,000元     │
├──┼──────┼───────┼────┼──────────┤
│ 2  │98年5月11日 │32,000元      │10      │先扣利息3,200元     │
├──┼──────┼───────┼────┼──────────┤
│ 3  │98年7月16日 │32,000元      │10      │先扣利息3,200元     │
├──┼──────┼───────┼────┼──────────┤
│ 4  │98年11月10日│420,000元     │20      │先扣利息84,000元    │
└──┴──────┴───────┴────┴──────────┘
附表三、
┌──┬────┬──────┬─────┬────┬──────┬───┐
│編號│扣案標的│ 支票發票日 │借款金額或│票據號碼│付款人      │發票人│
│    │物之性質│            │票面金額  │        │            │      │
├──┼────┼──────┼─────┼────┼──────┼───┤
│ 一 │  支票  │99年1月12日 │420,000元 │0000000 │花旗（臺灣）│李琴華│
│    │        │            │          │        │銀行北桃園分│      │
│    │        │            │          │        │行          │      │
│    │        │            │          │        │            │      │
│    │        │            │          │        │            │      │
└──┴────┴──────┴─────┴────┴──────┴───┘